【裁判字號】    89,自,561
【裁判日期】    900720
【裁判案由】    妨害自由等
【裁判全文】
臺灣高雄地方法院刑事判決                          八十九年度自字第五六一號
    自  訴  人  丙○○
    被      告  乙○○
                甲○○
右列被告因妨害自由案件，經自訴人提起自訴，本院判決如左:
    主  文
乙○○、甲○○無罪。
    理  由
一、自訴意旨略以：被告乙○○、甲○○係自訴人丙○○之表兄弟，嗣因債務糾紛，
    被告二人竟於民國八十二年十一月初某日，夥同另一不詳姓名之男子，持手槍一
    把，強行脅迫、控制自訴人前往台南某處公寓，強行居留長達八小時，並揚言今
   天若沒有還款便要你好看等恐嚇之詞，嗣經自訴人之母報案後，自訴人才得以釋
    放；因認被告涉有妨害自由、恐嚇等罪嫌云云。
二、訊據被告乙○○、甲○○二人均堅決否認有何上開犯行，辯稱係自訴人積欠他們
    大姐會錢，乃於取得自訴人同意後，共同前往台南其大姐住處商討債務事宜，並
    未強押自訴人，後來自訴人在其大姊處有打電話給他太太，他太太就說有向岡山
    分局赤坎派出所報案擄人勒索，他們二人乃去臺南民權派出所備案表示不是擄人
    勒索，後來聽說有刑事警察到他們家來，他們又去赤坎派出所，派出所之員警有
    搜他們的車子，但沒有搜到任何東西，就把他們移到岡山分局，經過隔離訊問警
    察向自訴人表示只是債務糾紛當天三點就放他們回去等語。
三、按犯罪事實應依證據認定之，無證據不得推定其犯罪事實。刑事訴訟法第一百五
    十四條定有明文。次按告訴人之告訴，係以使被告受刑事訴追為目的，是其陳述
    是否與事實相符，仍應調查其他證據以資審認。最高法院五十二年台上字第一三
    ００號判例可資參照。經查（一）本件雖經自訴人提出告訴，復經證人丁○○到
    庭作證，惟證人丁○○係自訴人之母親，二人之關係匪淺，而證人與自訴人復均
    陳稱係因被告現在對自訴人提出詐欺告訴，才向本院提出自訴等語，則證人及自
    訴人之陳述是否實在？抑或係挾怨報復？仍應調查其他證據資為佐證，不宜遽以
    自訴人及證人之陳述逕入被告於罪。（二）自訴人於審理時自承：事發後有與被
    告一起至岡山分局，且有告訴承辦警員其在未經同意之情況下，為被告二人拘留
    八小時等語，若自訴人之陳述屬實，則被告二人係犯妨害自由、恐嚇之罪名，該
    等案件並非告訴乃論之罪，司法警察發覺有犯罪嫌疑，無待自訴人之告訴，即應
    移送檢察署由檢察官偵辦，然經調閱被告二人之前科資料，被告二人從未有妨害
    自由或恐嚇之案件繫屬於法院或檢察署，此有本院被告院內索引卡紀錄表、臺灣
    高雄地方法院檢察署刑案資料查註紀錄表在卷可按，可證該案經司法警察初步調
    查後並無任何犯罪嫌疑，始未移送檢察署偵辦，則自訴人指訴之經過是否屬實，
    因無其他證據佐證，尚難遽以認定。（三）被告二人前曾於八十二年八月二十九
    日二十二時三十分許，在高雄縣梓官鄉○○路一三八號輝煌書局內，共同毆打自
    訴人成傷，自訴人並於八十二年九月二日前往岡山分局赤崁派出所報案提出告訴
    ，嗣經移送臺灣高雄地方法院檢察署後，自訴人於八十二年十月二十七日偵訊時
    當庭撤回告訴，此業據本院調閱八十二年度偵字第二二二七三號核閱屬實，上開
    傷害之事發生於本案之前，情節較本案為輕，自訴人尚知提出告訴，則本案若屬
    實，其情節較上開傷害案件更為嚴重，自訴人應會提出告訴，然自訴人卻反其道
    而行，顯與常情相悖。（四）本院曾行文岡山分局及台南市警察局第二分局查詢
    當時報案或備案之情形，然因相關簿冊均已逾保存期限而無從查閱，此有岡山分
    局岡警刑字第一八五九號函、台南市警察局第二分局九十南市警二刑字第０三六
    八號函存卷可稽。綜上所述，本案除自訴人及其母親之指訴外，別無其他積極證
    據足資證明，而自訴人及證人之指訴復存有前述令人懷疑之可能性，自難僅以自
    訴人及證人之指訴逕認被告涉有上開犯行，被告犯罪既無法證明，應為無罪之諭
    知。
四、自訴人另自訴：被告二人於八十二年八月二十九日，在自訴人經營之書局內，毆
    打自訴人，因認其涉有傷害罪嫌；惟自訴人嗣於八十九年十二月七日訊問時當庭
    撤回傷害之告訴，因傷害罪為告訴乃論之罪，一經自訴人撤回，訴訟繫屬即消滅
    ，本院無庸再為任何審理，應逕為行政報結，附此敘明。
據上論結，依刑事訴訟法第第三百四十三條、第三百零一條第一項，判決如主文。
中      華      民      國    九十      年      七      月     二十     日
                                    臺灣高雄地方法院刑事第三庭
                                        法  官  李  淑  惠
右正本證明與原本無異。
如不服本判決，應於判決送達後十日內，向本院提出上訴狀。
                                        書記官  馮  欽  鳳
中      華      民      國    九十      年      七      月     二十     日


司法院資訊處製作；財團法人民間司法改革基金會備份。
